臺灣基隆地方法院刑事判決　
110年度易字第129號
公  訴  人  臺灣基隆地方檢察署檢察官
被      告  詹宏文


上列被告因詐欺案件，經檢察官提起公訴（109年度偵字第2656
號），嗣被告於本院準備程序中就被訴事實均自白為有罪之陳述
，經受命法官告知被告、檢察官簡式審判程序意旨，並經被告、
檢察官同意後，本院合議庭裁定本件由受命法官獨任進行簡式審
判程序審理、判決如下：
    主  文
詹宏文犯詐欺取財罪，共貳罪，各處拘役肆拾日，如易科罰金，
均以新臺幣壹仟元折算壹日；應執行拘役伍拾捌日，如易科罰金
，以新臺幣壹仟元折算壹日。緩刑貳年。
    事  實
一、詹宏文於民國109年2月26日上午10時許，意圖為自己不法之
    所有，基於詐欺取財之犯意，在臉書上向陳浩釩留言佯稱可
    承包其住處之鐵皮工程，總工程款為新臺幣（下同）1萬3,0
    00元，惟需先行支付訂金3,000元、材料保管費2,000元、仲
    介費1,000元等語，因而致陳浩釩信其所言並陷入錯誤，依
    其網路上之指示，各於109年2月26日上午10時53分23秒3000
    元、109年2月27日上午10時49分38秒2000元、109年3月4日
    上午10時38分01秒，先後陸續匯款3,000元、2,000元、1,00
    0元到詹宏文所指定不知情之兒子詹○平（103年次）之基隆
    新豐街郵局帳戶（帳號:00000000000000）內，之後，詹宏
    文並未依約定時間出現處理鐵皮工程，且無法聯繫，亦未返
    還陳浩釩交付之上開費用共6,000元，此時，陳浩釩始知上
    當受騙，而報警循線查獲上情。
二、其另於109年3月2日16時許，復意圖為自己不法之所有，基
    於詐欺取財之犯意，在臉書上向鄭坤昌佯稱可販賣二手筆記
    型電腦，總價款為1,500元，因而言致鄭坤昌信其所言並陷
    入錯誤，依其網路上之指示，於109年3月2日21時27分24秒
    ，匯款1,500元到詹宏文所指定之上開不知情兒子詹○平之基
    隆新豐街郵局帳戶內，之後，詹宏文並未依約定時間寄出二
    手筆記型電腦，亦未返還鄭坤昌交付之上開費用共1,500元
    ，鄭坤昌始知上當受騙，遂報警循線查獲上情。
三、案經陳浩釩、鄭坤昌訴由基隆市警察局第二分局報告臺灣基
    隆地方檢察署檢察官偵查、起訴。
    理  由
壹、程序方面
一、按除被告所犯為死刑、無期徒刑、最輕本刑為三年以上有期
    徒刑之罪或高等法院管轄第一審案件者外，於法院行準備程
    序進行中，被告先就被訴事實為有罪之陳述時，審判長得告
    知被告簡式審判程序之旨，並聽取當事人、代理人、辯護人
    及輔佐人之意見後，裁定進行簡式審判程序；且受命法官行
    準備程序，與法院或審判長有同一之權限；又簡式審判程序
    之證據調查，不受刑事訴訟法第159條第1項、第161條之2、
    第161條之3、第163條之1及第164條至第170條規定之限制，
    刑事訴訟法第273條之1第1項、第279條第2項前段、第273條
    之2 分別定有明文。
二、查，本件被告詹宏文所犯為死刑、無期徒刑、最輕本刑為三
    年以上有期徒刑以外之罪，且非高等法院管轄第一審之案件
    ，其於準備程序就前揭被訴事實為有罪之陳述，經受命法官
    告知簡式審判程序之旨，並聽取當事人之意見後，本院合議
    庭認無不得或不宜改依簡式審判程序進行之處，爰依刑事訴
    訟法第 273條之1第1項規定，裁定本件由受命法官獨任進行
    簡式審判程序。
貳、實體方面
一、被告詹宏文於上揭時地以上開詐欺方式，各自犯犯詐欺被害
    人陳浩釩、鄭坤昌取財得手之犯罪事實，業據被告於本院11
    0年3月18日準備程序時自白坦述：我有收到並看過起訴書，
　　我承認我有做起訴書所載犯罪事實之行為，我全部認罪，我
    日前已經跟告訴人陳浩釩達成和解共識，請我轉帳後再通知
    他等語明確，並由本院依職權請書記官當庭撥打告訴人鄭坤
    昌電話，經撥通後，告訴人鄭坤昌本人接聽並表示請被告寄
    現金袋到台東市東海里住家等語明確，且被告亦庭呈匯款影
    本1紙、寄送現金袋收據影本1張（正本與影本核符，正本發
    還，影本附卷）之事實，並有本院110年3月18日準備程序筆
    錄1件在卷可稽【見本院110年度易字第129號卷第27至31頁
    】，與被告於本院110年3月18日簡式審判程序時自白坦述：
    我有收到並看過起訴書，我承認我有做起訴書所載犯罪事實
    之行為，我已經賠償兩位被害人所受損害，並當庭提出
　　上開匯款影本1紙、寄送現金袋收據影本1張（正本與影本核
    符，正本發還，影本附卷）在卷可佐【見本院110年度易字
    第129號卷第45頁】，核與證人即告訴人陳浩釩於109年3月1
    1日警詢時、110年1月6日偵詢時之證述情節大致相符【見臺
    灣基隆地方檢察署109年度偵字第2656號卷第21至22頁、第1
    45至146頁】，亦與證人即告訴人鄭坤昌於109年3月5日警詢
    時之證述情節大致符合【見同上偵字第2656號卷第43至46頁
    】，亦有中華郵政帳戶資料（存簿局號：000000-0，帳號：
    000000-0）、陳浩釩遭詐騙案刑案現場照片：郵政存簿儲金
    簿（局號：0000000 ，帳號：0000000 ，戶名：陳浩釩）翻
    拍照片、手機LINE通訊軟體對話內容翻拍畫面、手機Facebo
    ok翻拍畫面、桃園市政府警察局八德分局四維派出所受理各
    類案件紀錄表、內政部警政署反詐騙諮詢專線紀錄表（陳浩
    釩）、桃園市政府警察局八德分局四維派出所受理詐騙帳戶
    通報警示簡便格式表、桃園市政府警察局八德分局四維派出
    所109年3月11日金融機構聯防機制通報單、桃園市政府警察
    局八德分局四維派出所109 年3 月11日德警分維字第346 號
    陳報單、桃園市政府警察局八德分局四維派出所受理刑事案
    件報案三聯單、鄭坤昌遭詐騙案刑案現場照片：被害人鄭坤
    昌匯款紀錄、鄭坤昌與被告詹宏文臉書對話內容擷圖
　　、內政部警政署反詐騙諮詢專線紀錄表（鄭坤昌）、臺東縣
    政府警察局臺東分局中興派出所受理詐騙帳戶通報警示簡便
    格式表、臺東縣政府警察局臺東分局中興派出所109 年3 月
    6日金融機構聯防機制通報單、臺東縣警察局臺東分局中興
    派出所受理刑事案件報案三聯單、臺東縣警察局臺東分局中
    興派出所受理各類案件紀錄表、臺東縣警察局臺東分局中興
    派出所109 年3 月6 日中警刑字第00000000號陳報單等在卷
    可徵【見臺灣基隆地方檢察署109年度偵字第2656號卷第31
    至19頁、第23至28頁、第31至41頁、第47至57頁、第59至69
    頁】。足認被告上開出於任意性之自白，核與事實相符，而
    本案事證明確，被告各於上揭時地以上開詐欺方式，各自犯
    犯詐欺被害人陳浩釩、鄭坤昌取財得手之犯行，各堪認定，
    均應依法論科。 
二、論罪、科刑
　㈠核被告所為，各係犯刑法第339條第1項詐欺取財罪。又被告
    主觀上係基於單一之犯罪決意，接續向告訴人陳浩釩詐取財
    物，侵害同一法益，各舉動在時空上復有密切關係，依一般
    社會健全觀念，難以強行分開，在刑法評價上，以視為數個
    舉動之接續實行較為合理，應評價為包括之一行為。再被告
    所犯上開 2次詐欺取財罪既遂罪間，二者犯意各別，行為互
    殊，應予分論併罰。
　㈡玆審酌被告未曾因故意犯罪受有期徒刑以上刑之宣告，亦無
    任何犯罪科刑處罰紀錄，此有臺灣高等法院被告前案紀錄表
    附卷可憑，其素行良好，然其正值青壯，不思尋求正當途徑
    賺取生活所需，竟利用告訴人之信任，詐取告訴人之金錢，
    所為誠有可議，復考量被告犯後坦承犯行，業已全部賠償二
    位告訴人損失，亦有上開匯款影本1紙（賠償陳浩釩）、寄
    送現金袋收據影本1張（賠償鄭坤昌）（正本與影本核符，
    正本發還，影本附卷）在卷可佐【見本院110年度易字第129
    號卷第45頁】，而被告於本院110年3月18日簡式審判程序時
    坦述：我很後悔本來就不該騙人家，我要賺錢扶養小孩，總
    共有3位小孩，其中兩位由前妻帶，我跟阿公、父母、姐姐
    、妹妹、跟一個兒子8 歲同住，在姊夫開的店工作，月薪大
    約4萬多元等語明確綦詳【見本院110年度易字第129號卷第4
    1至42頁】，足認其犯後態度良好，亦有悔改之意，兼衡其
    犯罪動機、目的、手段、生活狀況、告訴人受騙金額、被告
    業已全部賠償二位告訴人所受損害之填補等一切情狀，爰各
    量處如主文所示之刑，並各諭知易科罰金之折算標準，再依
    法合併定其應執行之刑，並諭知易科罰金之折算標準，用資
    懲儆，併啟被告勿欺騙自己良心，亦勿自欺欺人，自己要好
    好想一想，依本分而遵法度，善人則親近之，諸惡莫作，眾
    善奉行，永無惡曜加臨，作事須循天理，則有善人相助，惡
    人則遠避之，併宜改自己不好宿習慣性，才是自己可以掌握
    、改變的，因此，善惡兩途，一切唯心自召，禍福攸分，端
    視自己當下一念心善惡，加上自己宿習慣性之運作，以決定
    自己不殘害自己，自己才會日日心安理得過好每一天。
  ㈢查被告前未曾因故意犯罪受有期徒刑以上刑之宣告，此有其
    臺灣高等法院被告前案紀錄表可參，其因一時失慮致罹刑典
    ，惟其犯罪情節尚非甚重，且犯後已坦承全部犯行，復考量
    被告犯後業已全部賠償二位告訴人損失，亦有上開匯款影本
    1紙（賠償陳浩釩）、寄送現金袋收據影本1張（賠償鄭坤昌
    ）（正本與影本核符，正本發還，影本附卷）在卷可佐【見
    本院110年度易字第129號卷第45頁】，且被告於本院110年3
    月18日簡式審判程序時坦述：我很後悔本來就不該騙人家，
    我要賺錢扶養小孩，總共有3位小孩，其中兩位由前妻帶，
    我跟阿公、父母、姐姐、妹妹、跟一個兒子8 歲同住，在姊
    夫開的店工作，月薪大約4萬多元等語明確綦詳【見本院110
    年度易字第129號卷第41至42頁】，足認其犯後態度良好，
    亦有悔改之意，兼衡其要賺錢扶養小孩，是被告經此警詢、
    偵訊、審理及本院上開刑之宣告後，應知警惕並信其無再犯
    之虞，本院認本件以暫不執行其刑為適當，爰依刑法第74條
    第1項第1款之規定，併予以宣告緩刑2年，用啟被告思惟，
    很多人闖進自己的生活，只是為了給自己上一課，然後轉身
    離開！自己宜改過從善，切勿再犯，且遇事勿心起於惡，善
    惡兩途，一切唯心自召，禍福攸分，是正邪善惡完全繫在自
    己這念心之當下抉擇，宜惡念不存，諸惡莫作，遠避凶人，
    而眾善奉行，所謂轉禍為福也，近報則在自己，職是，自己
    不要在心情糟爛差的時候，一時貪慾染污好的頭腦智慧用在
    不好的地方，逞一時詐欺騙人而硬擠進獄牢世界，最後搞的
    遍體鱗傷的是自己，自己何必害自己呢？職是，自己只有去
    掉了自私、自利，永無惡曜加臨，宜循正當途徑依本分而遵
    法度，勿損人不利己，諸惡莫作，眾善奉行，作事須循天理
    ，自己用心甘情願的真誠心，以無愧心者，凡有合理於心無
    愧者，勿謂無利而不行，但有逆理於心有愧者，勿謂有利而
    行之，這樣才不會在生命盡頭往回看時，自己一時貪慾自欺
    欺人之衝動變成自己終生遺憾，後悔會來不及，因此，善惡
    兩途，一切唯心自召，禍福攸分，端視自己當下一念心善惡
    ，加上自己宿習慣性之運作，以決定自己不殘害自己，自己
    才會心安過好每一天，其有曾行惡事，後自改悔，諸惡莫作
    ，眾善奉行，久久必獲吉慶，所謂轉禍為福也，這樣的悔過
    從善存錢心態、行為才是對自己好、大家好的待人處事之道
    。
三、本件不予諭知宣告沒收之部分：　　
　㈠按「犯罪所得，屬於犯罪行為人者，沒收之」，刑法第38條
    之1第1項固定有明文。惟同條第5項、同法第38條之2第2項
    亦分別明定「犯罪所得已實際合法發還被害人者，不予宣告
    沒收或追徵；宣告前2條之沒收或追徵，有過苛之虞、欠缺
    刑法上之重要性、犯罪所得價值低微，或為維持受宣告人生
    活條件之必要者，得不宣告或酌減之」亦定有明文。
　㈡查，本件被告於本院110年3月18日準備程序時自白坦述：我
    有收到並看過起訴書，我承認我有做起訴書所載犯罪事實之
    行為，我全部認罪，我日前已經跟告訴人陳浩釩達成和解共
    識，請我轉帳後再通知他等語明確，並由本院依職權請書記
    官當庭撥打告訴人鄭坤昌電話，經撥通後，告訴人鄭坤昌本
    人接聽並表示請被告寄現金袋到台東市東海里住家等語明確
    ，且被告亦庭呈匯款影本1紙、寄送現金袋收據影本1張（正
    本與影本核符，正本發還，影本附卷）之事實，並有本院11
    0年3月18日準備程序筆錄1件、上開匯款影本1紙（賠償陳浩
    釩）、寄送現金袋收據影本1張（賠償鄭坤昌）（正本與影
    本核符，正本發還，影本附卷）在卷可憑【見本院110年度
    易字第129號卷第27至31頁、第45頁】，是上開匯款影本1紙
    （賠償陳浩釩）、寄送現金袋收據影本1張（賠償鄭坤昌）
    （正本與影本核符，正本發還，影本附卷）雖非現行刑法第
    38條之1第5項規定文義所指犯罪所得已實際合法發還被害人
    者，惟參酌該規定旨在保障被害人因犯罪所生之求償權，若
    再宣告沒收，將有過苛之虞，故依刑法第38條之2第2項規定
    ，應認就被告上開未扣案之犯罪所得部分，已毋庸再宣告沒
    收或追徵其價額，應堪認定，併此敘明。
參、據上論斷，應依刑事訴訟法第273條之1第1項、第284條之  
    1、第299條第1項前段、刑法第339條第1項、第41條第1項  
    前段、第51條第6款、第74條第1項第1款，刑法施行法第1條
    之1第1項，爰判決如主文。
肆、本案經檢察官吳美文偵查起訴，經檢察官江柏青到庭執行  
    職務。
中　　華　　民　　國　  110　 年 　 3 　　月　　30　　日
　　　　　　　　　刑事第二庭法　官  施添寶
以上正本證明與原本無異。
如不服本判決應於收受送達後20日內向本院提出上訴書狀，並應
敘述具體理由；其未敘述上訴理由者，應於上訴期間屆滿後20日
內向本院補提理由書(均須按他造當事人之人數附繕本)「切勿逕
送上級法院」。
告訴人或被害人如對於本判決不服者，應具備理由請求檢察官上
訴，其上訴期間之計算係以檢察官收受判決正本之日期為準。
中　　華　　民　　國　　110 　年　　3 　　月　　30　　日
                            書記官  陳怡文
附錄本案論罪科刑法條： 
中華民國刑法第339條（普通詐欺罪）
意圖為自己或第三人不法之所有，以詐術使人將本人或第三人之
物交付者，處5年以下有期徒刑、拘役或科或併科50萬元以下罰
金。
以前項方法得財產上不法之利益或使第三人得之者，亦同。
前二項之未遂犯罰之。